臺灣彰化地方法院刑事判決　　　　　　 100年度訴字第1372號
公　訴　人　臺灣彰化地方法院檢察署檢察官
被　　　告　呂琬萍
上列被告因違反毒品危害防制條例案件，經檢察官提起公訴（10
0 年度毒偵字第1854號），於本院準備程序中，被告就被訴事實
為有罪之陳述，經本院合議庭裁定改行簡式審判程序，判決如下
：
    主  文
呂琬萍施用第一級毒品，累犯，處有期徒刑拾壹月。又施用第二
級毒品，累犯，處有期徒刑伍月；扣案之玻璃球吸食器壹個、塑
膠鏟管壹支均沒收；扣案之甲基安非他命殘渣袋壹個沒收銷燬之
。應執行有期徒刑壹年貳月，扣案之玻璃球吸食器壹個、塑膠鏟
管壹支均沒收，甲基安非他命殘渣袋壹個沒收銷燬之。
    犯罪事實
一、呂琬萍前因施用毒品案件，經本院以91年度毒聲字第2764號
    裁定送觀察、勒戒後，認有繼續施用毒品傾向，復經本院裁
    定令入戒治處所施以強制戒治，因成效經評定合格，嗣經本
    院裁定停止戒治，於92年11月13日釋放出所付保護管束，嗣
    於93年2 月21日保護管束期滿未經撤銷，視為強制戒治執行
    完畢，並由臺灣彰化地方法院檢察署檢察官以93年度戒毒偵
    字第174 號、第175 號案為不起訴處分確定。復因施用毒品
    案件，經本院以93年度訴字第1297號判決判處有期徒刑7 月
    確定（第1 案）；又因施用毒品案件，經本院以94年度訴字
    第1149號判決判處有期徒刑10月確定（第2 案）；再因施用
    毒品案件，經臺灣臺中地方法院以94年度中簡字第2607號判
    決判處有期徒刑4 月確定（第3 案）。前揭第2 、3 案所處
    之刑，並經臺灣臺中地方法院以94年度聲字第4630號裁定應
    執行有期徒刑1 年1 月確定，入監後與第1 案接續執行，於
    95年9 月6 日縮短刑期假釋出監，並於96年2 月21日保護管
    束期滿未經撤銷假釋，視為執行完畢。
二、詎其猶不知悔改，復基於施用第一級毒品海洛因之犯意，於
    100 年9 月15日上午7 時許，在彰化縣員林鎮○○路「楓采
    汽車旅館」內，以將第一級毒品海洛因粉末置入注射針筒內
    加水後，再以針筒注射之方式，施用第一級毒品海洛因1 次
    ；另基於施用第二級毒品甲基安非他命之犯意，於100 年9
    月15日下午4 時許，在彰化縣員林鎮○○路「楓采汽車旅館
    」內，以將第二級毒品甲基安非他命放入玻璃球內燒烤吸其
    煙霧之方式，施用第二級毒品甲基安非他命1 次。嗣呂琬萍
    因另案違反毒品危害防制條例案件，經臺灣彰化地方法院檢
    察署檢察官發布通緝，於100 年9 月15日晚上7 時50分許，
    因形跡可疑，於彰化縣社頭鄉仁和村石坑一巷12號前為警攔
    檢盤查而緝獲，並扣得玻璃球吸食器1 個、塑膠鏟管1 支、
    甲基安非他命殘渣袋1 個，經徵得其同意採集尿液送驗，結
    果呈可待因、嗎啡、安非他命、甲基安非他命陽性反應，而
    查悉上情。
三、案經彰化縣警察局田中分局報告臺灣彰化地方法院檢察署檢
    察官偵查起訴。
    理  由
一、按除被告所犯為死刑、無期徒刑、最輕本刑為3 年以上有期
    徒刑之罪或高等法院管轄第1 審案件者外，於第273 條第1
    項程序進行中，被告先就被訴事實為有罪之陳述時，審判長
    得告知被告簡式審判程序之旨，並聽取當事人、代理人、辯
    護人及輔佐人之意見後，裁定進行簡式審判程序；除簡式審
    判程序、簡易程序及第376 條第1 款、第2 款所列之罪之案
    件外，第1 審應行合議審判，刑事訴訟法第273 條之1 第1
    項、第284 條之1 分別定有明文。本件被告呂琬萍係涉死刑
    、無期徒刑、最輕本刑為3 年以上有期徒刑之罪或高等法院
    管轄第1 審案件以外之罪，並於本院行準備程序時就被訴事
    實為有罪之陳述，本院合議庭依前揭規定，經評議結果，裁
    定改由受命法官獨任行簡式審判程序。
二、上開犯罪事實，業據被告呂琬萍於警詢時、偵訊時及本院審
    理時均坦承不諱，且被告為警採集其尿液送驗結果，確呈可
    待因、嗎啡、安非他命、甲基安非他命反應，此有彰化縣警
    察局田中分局委託檢驗尿液代號與真實名對照認證單、詮昕
    科技股份有限公司於100 年9 月30日出具之濫用藥物尿液檢
    驗報告（原樣編號：H-198 、報告編號：00000000）各1 紙
    附卷可稽。此外，復有玻璃球吸食器1 個、塑膠鏟管1 支、
    甲基安非他命殘渣袋1 個扣案可資佐證，足徵被告之自白確
    與事實相符，堪以採信。本件事證明確，被告上開犯行洵堪
    認定，應依法論科。
三、按修正毒品危害防制條例就施用毒品者，僅於「初犯」及「
    5 年後再犯」二種情形，有其追訴條件之限制，即須於初犯
    經觀察、勒戒或強制戒治釋放後，5 年內均無施用毒品之行
    為，始能認其前所實施之觀察、勒戒或強制戒治已足遮斷毒
    癮，而得於5 年後再犯時，再予適用初犯之規定，重行觀察
    、勒戒等程序；倘5 年內已經再犯，被依法追訴處罰，縱其
    第3 次（或第3 次以上）施用毒品之時間在初犯釋放5 年以
    後，即與「5 年後再犯」之情形有別，且因已於「5 年內再
    犯」，顯見其再犯率甚高，原實施觀察、勒戒或強制戒治，
    已無法收其實效，而無5 年戒斷期之存在，自無再經觀察、
    勒戒及強制戒治之必要，應由檢察官逕行起訴，此有最高法
    院95年度臺非字第59、65號判決及95年度第7 次刑事庭會議
    及97年度第5 次刑事庭會議決議意旨足供參照。查本件被告
    前因施用毒品案件，經本院以91年度毒聲字第2764號裁定送
    觀察、勒戒後，認有繼續施用毒品傾向，復經本院裁定令入
    戒治處所施以強制戒治，因成效經評定合格，嗣經本院裁定
    停止戒治，於92年11月13日釋放出所付保護管束，嗣於93年
    2 月21日保護管束期滿未經撤銷，視為強制戒治執行完畢，
    並由臺灣彰化地方法院檢察署檢察官以93年度戒毒偵字第17
    4 號、第175 號案為不起訴處分確定。復因施用毒品案件，
    經本院以93年度訴字第1297號判決判處有期徒刑7 月確定等
    情，有臺灣彰化地方法院檢察署刑案資料查註紀錄表及臺灣
    高等法院被告前案紀錄表各1 份在卷可考，則其再犯本件施
    用第一、二級毒品犯行，按諸前揭說明，即與5 年後再犯之
    情形有別，自應逕行追訴。
四、核被告呂琬萍所為，係犯毒品危害防制條例第10條第1 項、
    第2 項之施用第一級、第二級毒品罪。被告持有第一、二級
    毒品進而施用，其持有第一、二級毒品之低度行為，應各為
    其施用第一、二級毒品之高度行為吸收，不另論罪。被告所
    犯施用第一級毒品海洛因及施用第二級毒品甲基安非他命之
    犯行，犯意各別，應予分論併罰。又被告有上開犯罪事實欄
    所載之前科紀錄，有臺灣高等法院被告前案紀錄表、臺灣彰
    化地方法院檢察署刑案資料查註紀錄表各1 份在卷可憑，其
    於有期徒刑執行完畢後，5 年內故意再犯本件有期徒刑以上
    之罪，均為累犯，應分別依刑法第47條第1 項之規定加重其
    刑。爰審酌被告前有施用毒品之前科，仍未知警惕，再犯本
    案之罪，足見其未徹底戒除惡習遠離毒害，惟念及施用毒品
    本質上係戕害自身健康之行為，尚未嚴重破壞社會秩序或侵
    害他人權益，暨其犯罪之動機、目的、所生危害及犯罪後坦
    承犯行，犯後態度良好等一切情狀，爰量處如主文所示之刑
    ，以示懲儆。至扣案之玻璃球吸食器1 個、塑膠鏟管1 支，
    為被告所有，並供其施用第二級毒品甲基安非他命所用之物
    ，業據被告供明在卷（本院卷第28頁），爰依刑法第38條第
    1 項第2 款規定併予宣告沒收。另扣案之甲基安非他命殘渣
    袋1 個則為被告裝盛甲基安非他命以吸食之用，業據被告供
    明在卷（偵卷第13頁反面），該殘渣袋與甲基安非他命已無
    法析離，屬第二級毒品，應依毒品危害防制條例第18條第1
    項前段之規定沒收銷燬之。
據上論斷，應依刑事訴訟法第273 條之1 第1 項、第299 條第1
項前段，毒品危害防制條例第10條第1 項、第2 項、第18條第1
項前段，刑法第11條、第47條第1 項、第51條第5 款、第38條第
1項第2 款，判決如主文。
本案經檢察官張嘉宏到庭執行職務。
中    華    民    國    100   年    11    月    30    日
                        刑事第八庭    法  官  田德煙
以上正本證明與原本無異。
如不服本判決應於收受判決後10日內向本院提出上訴書狀，並應
敘述具體理由；其未敘述上訴理由者，應於上訴期間屆滿後20日
內向本院補提理由書（均須按他造當事人之人數附繕本）「切勿
逕送上級法院」。
中    華    民    國   100    年    11    月    30    日
                                      書記官  吳冠慧
【附錄本案論罪科刑法條全文】
毒品危害防制條例第10條：
施用第一級毒品者，處 6 月以上 5 年以下有期徒刑。
施用第二級毒品者，處 3 年以下有期徒刑。